臺灣苗栗地方法院刑事判決　　　　　　　96年度交訴字第23號
公　訴　人　臺灣苗栗地方法院檢察署檢察官
被　　　告　甲○○
上列被告因公共危險等案件，經檢察官提起公訴（96年度偵字第
1052號），本院合議庭裁定由受命法官獨任進行簡式審判程序，
判決如下：
    主  文
甲○○犯不能安全駕駛動力交通工具罪，處拘役參拾日，如易科
罰金，以新臺幣壹仟元折算壹日；又犯肇事致人傷害逃逸罪，處
有期徒刑陸月，如易科罰金，以新臺幣壹仟元折算壹日。緩刑貳
年，並向公庫支付新臺幣伍萬元。
　　事　實
一、甲○○於民國96年1 月20日晚上8 、9 時許，在其家中與其
    弟陳謙賦飲用高梁酒後，又於翌日即96年1 月21日凌晨，在
    苗栗縣苑裡鎮○○○路旁之紅喜檳榔攤，再與其友人鄭國明
    飲用高梁酒後，明知服用酒類後其吐氣所含酒精濃度超過每
    公升0. 25 毫克以上者，即為酒力所困，辨識力、注意力、
    反應力均不如常，已不能安全駕駛動力交通工具，仍於同日
    淩晨1 時許，駕駛車號PH－4539號自小客車，自上開檳榔攤
    出發，沿苗栗縣苑裡鎮苗140 線公路，由東往西方向行駛，
    嗣於同日凌晨1 時15分許，行經苑裡鎮房裡里7 鄰86號吉祥
    輪胎行前（苗140 線公路1.1 公里處），原應於汽車行進中
    ，注意車前狀況，並隨時採取必要之安全措施，而依當時情
    形又無不能注意之情事，竟疏於注意，且因飲酒後精神渙散
    ，未留意前方及交岔路口車輛之動態，適有乙○○駕駛車號
    H2－9556號自小客車，搭載其妻丙○○及兒女共4 人，沿西
    濱公路右轉苗140 線由西往東行駛，欲左轉進入產業道路時
    ，閃避不及，致遭被告甲○○所駕駛上開車輛撞及，丙○○
    因此受有面部挫傷、鼻骨骨折等傷害（過失傷害部分已據告
    訴人於偵查中撤回告訴，由檢察官另為不起訴處分在案）。
    詎甲○○肇事後，因恐其酒後駕車之違規遭警裁罰，乃另基
    於肇事逃逸之犯意，將其小客車停於路旁，下車逃離現場，
    而未為必要之救護處置。嗣經警到場處理循線查獲，甲○○
    始於同日凌晨2 時30分許到案接受調查，並測得其呼氣酒精
    濃度值每公升0.4 毫克，而查悉上情。
二、案經乙○○、丙○○訴由苗栗縣警察局通霄分局報請臺灣苗
    栗地方法院檢察署檢察官偵查起訴。
    理  由
一、上開事實，業據被告甲○○於警詢、偵查中及本院審理時坦
    承不諱，核與告訴人乙○○、丙○○及證人陳謙賦、黃鳳
    、鄭國明、於警詢或偵查中之證述情節相符（見96年度偵字
    第1052號偵查卷第7 至10、32至38、43至45頁），復有苗栗
    縣警察局通霄分局苑裡分駐所酒精測定紀錄表、刑法185 條
    之3 案件測試觀察紀錄表、診斷證明書（乙種）、道路交通
    事故現場圖、道路交通事故調查報告表(一)(二)、苗栗縣警察局
    舉發違反道路交通管理事件通知單影本、車籍查詢- 基本資
    料詳細畫面各1 份，及現場相片10張（見同上偵卷第11、13
    至23、39頁），附卷可資佐證，本件事證明確，被告犯行堪
    以認定。
二、論罪科刑：
  (一)核被告所為，係犯刑法第185 條之3 服用酒類致不能安全駕
    駛動力交通工具而駕駛罪，同法第185 條之4 之駕駛動力交
    通工具肇事致人傷害而逃逸罪。被告所犯上開2 罪間，犯意
    各別，罪名不同，應分論併罰。至起訴書認被告酒醉駕車因
    而致人受傷，應依道路交通管理處罰條例第86條第1 項規定
    加重其刑等語，惟道路交通管理處罰條例第86條第1 項規定
    ：「汽車駕駛人，無駕駛執照駕車、酒醉駕車、吸食毒品或
    迷幻藥駕車、行駛人行道或行經行人穿越道不依規定讓行人
    優先通行，因而致人受傷或死亡，依法應負刑事責任者，加
    重其刑至2 分之1 。」上開法條明定汽車駕駛人於一定違規
    之情形（如無駕駛執照駕車、酒醉駕車等）駕駛汽車致人傷
    亡，依法應負刑事責任時，始有適用。查本件被告雖於酒後
    駕車致告訴人丙○○受有傷害，然業經告訴人撤回過失傷害
    罪之告訴，並由檢察官為不起訴處分在案，被告尚無因此依
    法應受刑事判決，自不得依道路交通管理處罰條例第86條第
    1 項之規定，就所犯刑法第185 條之3 部分加重其刑。另刑
    法第185 條之4 ，駕駛動力交通工具肇事，致人死傷而逃逸
    者之罪，其立法意旨係對一般動力交通工具駕駛人肇事致人
    死傷而逃逸之處罰，旨在懲罰肇事逃逸，自無上開道路交通
    管理處罰條例第86條第1 項之適用（最高法院92年度台非字
    第60號、第50號判決要旨可資參照）。是起訴書認被告酒醉
    駕車因而致人受傷，應依道路交通管理處罰條例第86條第1
    項規定加重其刑，尚屬誤會。
  (二)爰審酌被告酒後駕車時所測之呼氣中酒精濃度值為每公升0.
    4 毫克，對路上人車所致之危害，在其肇事後，未下車救助
    傷者，反棄車逃逸，怠忽被害人丙○○之生命安全，嚴重危
    害社會、交通秩序之健全，惡性不輕，惟被告犯罪後終能坦
    承犯行，態度尚稱良好，並已與被害人達成和解，賠償被害
    人之損失，及公訴人請求從輕量刑等一切情狀，分別量處如
    主文所示之刑，併諭知易科罰金之折算標準，以示懲儆。而
    被告目前就職於桃園縣正曜倉儲設備公司，有正當職業，有
    在職證明1 紙在卷可佐，又被告前未曾受有期徒刑以上刑之
    宣告，有臺灣高等法院被告前案紀錄表1 份附卷可稽，素行
    良好。本院綜核各情，認被告經此科刑之教訓，應知所警惕
    ，當無再犯之虞，認對其所宣告之刑，以暫不執行為適當，
    爰依刑法第74條第1 項第1 款之規定，宣告緩刑2 年，以啟
    自新。再審酌被告前揭所為乃嚴重危害社會、交通秩序之健
    全，然為促使其日後知曉正確之觀念，本院乃認除前開緩刑
    宣告外，另有賦予被告一定負擔之必要，故併予諭知被告向
    公庫支付5 萬元之負擔（此部分得為民事強制執行），方能
    符合本件緩刑之目的。
據上論斷，應依刑事訴訟法第273 條之1 第1 項、第299 條第1
項前段，刑法第185 條之3 、第185 條之4 、第41條第1 項前段
、第2 項、第74條第1 項第1 款、第2 項第4 款，刑法施行法第
1 條之1 ，判決如主文。
本案經檢察官林弘政到庭執行職務。
中　　華　　民　　國　　96　　年　　6 　　月　　28　　日
                  刑事第三庭    法　官　吳國聖
以上正本與原本無異。
如不服本判決，應於判決送達後10日內向本院提出上訴狀（應附
繕本）。告訴人或被害人如對於本判決不服者，應具備理由請求
檢察官上訴，其上訴期間之計算係以檢察官收受判決正本之日期
為準。
   　　                     　　書記官　歐明秀
中　　華　　民　　國　　96　　年　　6 　　月　　28　　日
論罪法條：
中華民國刑法第185條之3
（重大違背義務致交通危險罪）
服用毒品、麻醉藥品、酒類或其他相類之物，不能安全駕駛動力
交通工具而駕駛者，處1 年以下有期徒刑、拘役或3 萬元以下罰
金。
中華民國刑法第185條之4
（肇事遺棄罪）
駕駛動力交通工具肇事，致人死傷而逃逸者，處 6 月以上 5 年
以下有期徒刑。
